臺灣臺北地方法院民事判決
111年度訴字第1886號
原      告  李光雄  
訴訟代理人  蘇亞蘭  
被      告  蘇文玲  
訴訟代理人  黃育玲律師
上列當事人間請求損害賠償事件，本院於民國111 年8 月2 日言
詞辯論終結，判決如下：
    主  文
原告之訴及假執行之聲請均駁回。
訴訟費用由原告負擔。
    事實及理由
一、原告起訴主張：其自民國79年間起於經濟部中小企業處擔任
    駕駛，於109年間因違反性別工作平等法第12條第1項規定，
    經經濟部中小企業處於109年3月10日以中企秘字第10904001
    030號令（下稱系爭獎懲令）通知「記過二次」。詎被告時
    任經濟部中小企業處副處長，竟於接受採訪時，向媒體虛偽
    表示「公司內部成立性平會調查後，襲臀行為因時間太久，
    監視器已無法調閱，僅依李男（即原告）坦承以Line傳送不
    雅影片給小怡，依情節記兩大過處分」、「2月13日已決定
    對男方（即原告）記兩支大過」等言論（下合稱系爭言論）
    ，造成多家媒體陸續於109年3月11日、12日以原告遭記「兩
    大過」、「未免職」等語句進行不實報導，原告遂誤認其考
    核獎懲結果為「兩大過」須被免職，乃於同日提早辦理退休
    。惟依系爭獎懲令記載，考核獎懲結果實為「兩小過」，並
    非被告所稱之「兩大過」，被告身處公務部門，顯然知悉大
    過及小過之懲處輕重不同，卻刻意違背其職務，以與事實不
    符之系爭言論引導輿論，除嚴重侵害原告之名譽權，致原告
    飽受網友言論攻擊外，更造成原告錯誤辦理提早退休，事後
    更因此與配偶離婚，子女迄今亦對其難以諒解。為此，爰依
    民法第18條、第184條第1項、第195條、第186條第1項，請
    求被告賠償其非財產上之損害即精神慰撫金新臺幣（下同）
    100萬元等語。並聲明：㈠被告應給付原告100萬元，及自起
    訴狀繕本送達翌日起至清償日止，按年息5％計算之利息；㈡
    願供擔保請准宣告假執行。
二、被告答辯則以：其自始均本於其副處長之職責接受採訪並敘
    述系爭獎懲令懲處內容，無違背職務之侵權行為，而依原告
    提出之網路媒體報導，部分報導標題與內文有所出入，或報
    導內文具有前後不一之情形，且該等報導內容皆非被告所為
    ，尚無從憑此認定被告有向媒體不實陳述系爭言論之行為，
    況該等新聞媒體報導時間有先後之分，亦不排除其等有相互
    參考或直接引用其他報導錯誤內容之可能，此部分亦與被告
    無涉。又原告於109年3月10日接獲系爭獎懲令時，已知悉本
    件懲處結果，自不會再受媒體誤導，則縱原告事後提前辦理
    退休或與配偶離婚，亦與系爭言論無相當因果關係，故原告
    主張被告負損害賠償責任，顯無理由等語。並聲明：㈠原告
    之訴駁回；㈡如受不利判決，願供擔保，請准免為假執行。
三、兩造不爭執之事實：
　　原告前為經濟部中小企業處秘書室駕駛，於109年3月10日收
    受經濟部中小企業處中企秘字第10904001030號令（即系爭
    獎懲令）；而原告於109年3月12日申請自願退休，現已自經
    濟部中小企業處離職，又原告嗣於109年6月19日離婚等情，
    為兩造所不爭執，並有系爭獎懲令、109年3月12日原告申請
    退休公文資料內容、經濟部中小企業處離職證明書、離婚協
    議書在卷可稽（見本院卷第15、85、87、131頁），堪信為
    真實。
四、本院之判斷：
    原告主張被告向媒體陳述系爭言論，侵害其名譽權，致其精
    神上遭受相當痛苦，且原告為公務員故意違背職務，應負損
    害賠償責任等情，為被告所否認，並以前揭情詞置辯。故本
    院應審究者為：被告所為是否不法侵害原告之名譽而應負侵
    權行為責任？被告如構成侵權行為，則原告得請求之賠償金
    額為若干？茲分別敘述如下：
　㈠按人格權受侵害時，得請求法院除去其侵害；有受侵害之虞
    時，得請求防止之。前項情形，以法律有特別規定者為限，
    得請求損害賠償或慰撫金；因故意或過失，不法侵害他人之
    權利者，負損害賠償責任。故意以背於善良風俗之方法，加
    損害於他人者亦同；公務員因故意違背對於第三人應執行之
    職務，致第三人受損害者，負賠償責任。其因過失者，以被
    害人不能依他項方法受賠償時為限，負其責任；不法侵害他
    人之身體、健康、名譽、自由、信用、隱私、貞操，或不法
    侵害其他人格法益而情節重大者，被害人雖非財產上之損害
    ，亦得請求賠償相當之金額，民法第18條、第184條第1項、
    186條第1項、第195條第1項前段分別定有明文。
　㈡次按當事人主張有利於己之事實者，就其事實有舉證之責任
    ，民事訴訟法第277條前段定有明文。而不法侵權行為之成
    立，須具有違法性、歸責性，並不法行為與損害間應有相當
    因果關係，且主張侵權行為損害賠償請求權之人，對於侵權
    行為之成立要件應負舉證責任。又所謂相當因果關係，係指
    依經驗法則，綜合行為當時所存在之一切事實，為客觀之事
    後審查，認為在一般情形下，有此環境、有此行為之同一條
    件，均可發生同一之結果者，則該條件即為發生結果之相當
    條件，行為與結果即有相當之因果關係。反之，若在一般情
    形下，有此同一條件存在，而依客觀之審查，認為不必皆發
    生此結果者，則該條件與結果不相當，不過為偶然之事實而
    已，其行為與結果間即無相當因果關係（最高法院76年台上
    字第192號裁判意旨參照）。準此，本件原告主張被告所為
    系爭言論構成侵權行為，其得依民法第18條、第184條第1項
    、第195條第1項、第186條第1項規定請求被告負損害賠償責
    任等情，既為被告所否認，依上開說明，即應由原告就侵權
    行為之成立負舉證責任。
　㈢經查，原告主張被告向新聞媒體錯誤傳達原告遭記「兩大過
    」系爭言論，固提出109年3月12日三立新聞網路報導（嗣於
    109年3月20日更新內文）、109年3月12日蘋果日報報紙、10
    9年3月11日蘋果新聞網報導為證（見本院卷第17至19、77至
    82頁），然經被告始終否認有何不實傳達媒體之情。觀諸上
    開報導內容，其中蘋果日報報紙、蘋果新聞網報導、109年3
    月12日三立新聞網路報導，均記載係「經濟部」、「中小企
    業處」回應對原告記「兩大過」等語（見本院卷第19、77至
    82頁），並未指明係被告所為。而上開三立新聞網路報導，
    嗣雖於同年3月20日更新內文，記載：「副處長甲○○（即被
    告）表示公司內部成立性平會調查後，襲臀行為因時間太久
    ，監視器已無法調閱，僅依李男（即原告）坦承以Line傳送
    不雅影片給小怡，依情節記兩大過處分」（見本院卷第18頁
    ），惟該報導乃由記者事後撰擬，又無其他證人或採訪現場
    之影音檔案相佐，復參之同篇報導亦刊登系爭獎懲令之翻拍
    照片，並註記懲處結果為「記過兩次」，此與上開所載其向
    被告求證之內容顯然矛盾，故實難據以推認被告確有向新聞
    媒體傳述錯誤之懲處結果等情，則原告主張被告有向媒體不
    實陳述原告遭記「兩大過」、「未免職」等言論云云，已難
    逕認屬實。
　㈣又原告雖主張因上開新聞報導登載其遭記兩大過，且單位之
    人事主任亦向其表示是否考慮自請離職，導致其因輿論抨擊
    ，無奈辦理提前退休，並因而與配偶離婚云云。惟查，原告
    並不否認其於上開新聞報導前，已於109年3月10日收受系爭
    獎懲令，而觀諸系爭獎懲令上明載對原告之獎懲結果為「記
    過二次」，且未記載免職等文字（見本院卷第18頁）。此事
    於109年3月11日、12日開始陸續經新聞媒體報導後，雖該等
    報導內容與系爭獎懲令不盡相符，然原告尚非不得就該疑義
    詢問機關內部單位，或尋求其他救濟管道以釐清事實，但其
    卻未做相關查證，即逕自決定提前退休，嗣並與配偶離婚，
    而一般人於相同之情境及客觀條件下，顯非必然發生與原告
    相同之結果，依前開說明，即難認行為與結果具有相當因果
    關係甚明。故縱認原告主張被告以系爭言論向媒體陳述錯誤
    獎懲結果等情屬實，仍難認被告行為與原告之損害結果間有
    何相當因果關係，自無從令被告負侵權行為損害賠償責任。
　㈤再查，被告時任經濟部中小企業處副處長，雖具公務員身分
    ，但其就原告所涉違反性別工作平等法事件，成立性平會調
    查並做成獎懲決定，及事後接受採訪敘述懲處內容等，均非
    違背職務之侵權行為，且本件亦無事證足認被告有向新聞媒
    體不實轉達錯誤之獎懲結果等情，業詳前述。是原告主張被
    告為公務員，故意違背其應執行之職務，致其受有損害云云
    ，亦屬無據。
　㈥從而，依原告之舉證，均無法證明被告有以系爭言論侵害原
    告權利之侵權行為，亦不能證明被告行為與原告之損害結果
    間有何相當因果關係，即難認被告應依民法第18條、第184
    條第1項、第195條第1項、第186條第1項規定負損害賠償責
    任。而被告既不成立侵權行為，自無再探究損害賠償金額若
    干之必要，因認原告之請求並無理由，不應准許。
五、綜上所述，原告主張依民法第18條、第184條第1項、第195
    條、第186條第1項規定，請求被告賠償其非財產上損害100 
    萬元，為無理由，應予駁回。又原告之訴既經駁回，其假執
    行之聲請亦失所依據，應併予駁回。
六、本件事證已臻明確，兩造其餘攻擊防禦方法及所提證據，核
    與判決結果不生影響，爰不逐一論列，附此敘明。
七、訴訟費用負擔之依據：民事訴訟法第78條。
中　　華　　民　　國　　111 　年　　8 　　月　　31　　日
                  民事第五庭    法　官　  劉娟呈　
以上正本係照原本作成。
如對本判決上訴，須於判決送達後20日內向本院提出上訴狀。如
委任律師提起上訴者，應一併繳納上訴審裁判費。　　　　　　
中　　華　　民　　國　　111 　年　　8 　　月　　31　　日
                                書記官    廖健宏